臺灣士林地方法院民事簡易判決
110年度士簡字第858號
原      告  陳祐霖  住○○市○○區○○○路00巷00弄00號0                      樓
訴訟代理人  沈明欣律師
被      告  陳佐銘
上列當事人間債務人異議之訴事件，本院於民國110 年10月6 日
言詞辯論終結，本院判決如下：   
    主  文
本院一百一十年度司執字第三五九一三號返還不當得利強制執行
事件所為之強制執行程序應予撤銷。
訴訟費用新臺幣壹仟壹佰肆拾元由被告負擔。    
    事實及理由要領
一、原告起訴主張：被告前以本院107 年度訴字第1808號民事確
    定判決為執行名義（下稱系爭執行名義），向本院聲請就原
    告於第三人台灣新光商業銀行股份有限公司士林分公司、國
    泰世華商業銀行股份有限公司和平分公司、忠誠分公司之存
    款債權為強制執行，經本院以110 年度司執字第35913 號受
    理在案（下稱系爭執行事件），然原告依系爭執行名義應給
    付予被告之債權金額算至民國110 年5 月21日應為新臺幣（
    下同）721299元，上開金額並經兩造於系爭執行名義訴訟程
    序委任之律師達成合意，而原告業於110年5月21日匯款5879
    66元至被告之金融機構帳戶，另就餘額133333元主張兩造之
    被繼承人陳嘉和就出租門牌號碼新北市○○區○○○路00號1 樓
    房屋（下稱系爭房屋）而向訴外人傅志杭收取之押租金40萬
    尚未返還訴外人傅志杭，且上開押租金返還義務應由兩造及
    另名繼承人即訴外人陳曉萍共3 人依應繼分比例平均負責償
    還，即每人應償還133333元（即40萬÷3＝133333），而該租
    約業於105年10月27日屆期，本應由兩造及訴外人陳曉萍將
    押租金返還訴外人傅志杭，而訴外人傅志杭業將上開押租金
    返還請求權讓與原告，是原告依民法第334條之規定就其對
    被告所得主張之押租金返還請求權133333元與被告所得請求
    之債權餘額133333元相互抵銷，則被告對原告之前開債權既
    因抵銷而消滅，被告自無由再執系爭執行名義向原告聲請強
    制執行，是系爭執行事件之強制執行程序應予撤銷，爰依強
    制執行法第14條第1項及民法第334條之規定，提起本件訴訟
    ，並聲明求為判決如主文第1項所示。　　
二、被告則以：系爭房屋確屬被繼承人陳嘉和之遺產範圍，而訴
    外人傅志杭就系爭房屋之租約並未給付押租金，故其不願意
    負擔三分之一，且系爭房屋目前尚在出租，原告並未退還押
    租金予訴外人傅志杭，故債權讓與並未成立云云資為抗辯，
    並聲明駁回原告之訴。
三、得心證之理由：
  ㈠按執行名義成立後，如有消滅或妨礙債權人請求之事由發生
    ，債務人得於強制執行程序終結前，向執行法院對債權人提
    起異議之訴；如以裁判為執行名義時，其為異議原因之事實
    發生在前訴訟言詞辯論終結後者，亦得主張之，強制執行法
    第14條第1 項定有明文。又強制執行法第14條第1項規定之
    債務人異議之訴，須執行名義成立後，有消滅或妨礙債權人
    請求之事由發生，始得提起；所謂消滅債權人請求之事由，
    例如清償、提存、抵銷、免除、混同、債權讓與、債務承擔
    、更改、消滅時效完成、解除條件成就、契約解除或撤銷、
    另訂和解契約，或其他類此之情形；所謂妨礙債權人請求之
    事由，例如債權人同意延期清償、債務人行使同時履行抗辯
    權等（最高法院98年度台上字第1899號判決意旨參照）。
　㈡原告主張被告執系爭執行名義向本院聲請就原告於第三人台
    灣新光商業銀行股份有限公司士林分公司、國泰世華商業銀
    行股份有限公司和平分公司、忠誠分公司之存款債權為強制
    執行，經本院以110 年度司執字第35913 號受理在案，而原
    告依系爭執行名義計算至110年5月21日止應給付予被告之金
    額為721299元，且原告已於110年5月21日匯款587966元至被
    告之金融機構帳戶等事實，業據原告提出與其所述相符之本
    院士院擎110 司執好字第35913號執行命令、Line通訊軟體
    對話紀錄截圖、國泰世華商業銀行匯出匯款憑證、本院107 
    年度訴字第1808號民事判決等為證，並經本院調閱系爭強制
    執行事件及本院107 年度訴字第1808號等民事卷宗核閱無訛
    ，且為被告所不爭執，是此部分事實之真正，應堪認定，則
    被告自得就系爭執行名義未獲清償之金額請求原告給付。又
    被告於系爭執行事件中所請求之債權雖為133333元及自107
    年10月25日起至清償日止，按週年利率百分之五計算之利息
    ，然原告依系爭執行名義應給付被告之前開金額721299元，
    係依系爭執行名義加計利息至110年5月21日之金額，此有上
    開Line通訊軟體對話紀錄截圖可證，是被告於系爭執行事件
    中得依系爭執行名義請求之金額應僅為133333元及自110年5
    月22日起至清償日止，按週年利率百分之五計算之利息，合
    先敘明。
　㈢又系爭房屋原為被繼承人陳嘉和所有，於被繼承人陳嘉和於1
    03年3月19日過世後，即由兩造及訴外人陳曉萍共同繼承，
    應繼分比例各為三分之一，而系爭房屋曾由被繼承人陳嘉和
    與訴外人傅志杭簽訂租期自100年10月28日起至103年10月27
    日止及押租金為40萬元之租約，嗣於被繼承人陳嘉和過世後
    ，由原告及訴外人陳曉萍本於共有物之管理與訴外人傅志杭
    簽訂租期自103年10月28日起至105年10月27日止及押租金為
    40萬元之租約，又系爭房屋嗣因聲請分割強制執行而由原告
    於106年10月30日承受，並於106年12月6日核發權利移轉證
    書等事實，亦據原告提出房屋租賃契約書及債權讓與證明書
    為證，並經本院調閱前開民事卷宗查明無訛，且有臺灣高等
    法院105年度重家上字第46號請求分割遺產事件和解筆錄在
    卷可稽，亦為被告所不爭執，足見系爭房屋原屬被繼承人陳
    嘉和遺產之範疇，並由兩造及訴外人陳曉萍共同繼承，應繼
    分比例各為三分之一，則就系爭房屋於遺產分割前所生債務
    ，自應由兩造及訴外人陳曉萍依應繼分比例分擔。而系爭房
    屋於遺產分割前所簽立之上開租約業於105年10月27日到期
    ，已如前述，承租人即訴外人傅志杭於租期屆滿後自得請求
    返還押租金40萬元，則就系爭房屋於遺產分割前所生之上開
    押租金債務40萬元，當應由兩造及訴外人陳曉萍各依應繼分
    比例即三分之一分擔。　　
　㈣次按，債權之讓與，非經讓與人或受讓人通知債務人，對於
    債務人不生效力；又受讓人將讓與人所立之讓與字據提示於
    債務人者，與通知有同一之效力，民法第297 條定有明文。
    查訴外人傅志杭業於110年5月19日將上開押租金債權讓與原
    告，此有債權讓與證明書在卷可參，且就上開債權讓與證明
    書業與起訴狀繕本一併送達被告，是前開押租金債權之讓與
    自對被告已生效力。至被告雖稱訴外人傅志杭並未給付該筆
    押租金云云，然上開租約內均明確記載訴外人傅志杭應給付
    押租金之事實，而訴外人傅志杭於本院107 年度訴字第1808
    號民事案件之108年7月10日言詞辯論期日即證稱前開押租金
    並未返還等語，核與上開債權讓與證明書上所載未獲返還押
    租金之事實相符，足見被告前開所辯，顯不足採。另被告辯
    稱系爭房屋目前仍持續出租中，原告並未退還押租金予訴外
    人傅志杭，自不成立債權讓與云云，而原告雖自承系爭房屋
    於其取得所有權後確有另行出租予訴外人傅志杭等事實，然
    此為原告本於其所有權所為之管理處分行為，核與系爭房屋
    於遺產分割前所生之押租金債務無關，是被告上開辯解，亦
    屬無據。
　㈤又按，二人互負債務，而其給付種類相同，並均屆清償期者
    ，各得以其債務，與他方之債務，互為抵銷；又抵銷應以意
    思表示向他方為之，其相互間債之關係，溯及最初得為抵銷
    時，按照抵銷數額而消滅，民法第334 條第1 項前段、第33
    5條第1項定有明文。另按，被告對於原告起訴主張之請求，
    提出抵銷之抗辯，祇須其對於原告確有已備抵銷要件之債權
    即可；又抵銷乃主張抵銷者單方之意思表示即發生效力，而
    使雙方適於抵銷之二債務，溯及最初得為抵銷時，按照抵銷
    數額同歸消滅之單獨行為，且僅以意思表示為已足，原不待
    對方之表示同意（最高法院100年度台上字第2011號判決意
    旨參照）。又原告於110年5月19日即自訴外人傅志杭處受讓
    上開押租金債權，而上開押租金債務40萬元，應由被告依應
    繼分比例即三分之一分擔，已如前述，是原告據此為抵銷之
    主張，即有理由。而原告業於110年5月21日對被告主張以被
    告就上開押租金債務應分擔之金額133333元與被告前開依系
    爭執行名義所得請求給付金額之133333元抵銷，亦為被告所
    不否認，足見被告就系爭執行事件所得請求之債權業經抵銷
    而消滅，是原告依上開法律關係，請求撤銷本院110年度司
    執字第35913號返還不當得利強制執行事件所為之強制執行
    程序，為有理由，應予准許。
四、本件事證已臻明確，兩造其餘攻擊防禦方法及舉證，經核與
    判決結果不生影響，無逐一論列之必要，併予敘明。
五、訴訟費用負擔之依據：依民事訴訟法第78條之規定職權確定
    訴訟費用額為1140元（第一審裁判費），應由被告負擔。
中    華    民    國    110   年    10    月    27    日
                  士林簡易庭  法  官  黃雅君
　　　　　　　　　
以上正本係照原本作成。
如不服本判決，應於判決送達後20日內，向本院提出上訴狀並應
記載上訴理由，如於本判決宣示後送達前提起上訴者，應於判決
送達後20日內補提上訴理由書（須附繕本）。
中    華    民    國    110   年    10    月    27    日
                              書記官  吳俊明